臺灣臺中地方法院民事判決
  110年度訴字第2741號
原      告  謝塗明  
被      告  楊涵羚  
上列當事人間請求遷讓房屋事件，經於民國111年1月6日言詞辯
論終結，本院判決如下：
    主      文
原告之訴及假執行之聲請均駁回。
訴訟費用由原告。
    事實及理由
一、原告訴之聲明：
  （一）被告應將坐落臺中市○○區○○○段○○○○段00000地號土地（
        重測後臺中市○○區○○段000地號）上約720坪之建物全部
        騰空返還原告。
　（二）願供擔保，請准宣告假執行。
　另陳述：
　（一）原告與訴外人吳枝深於民國107年9月21日簽立房屋租賃
        契約書（下稱系爭租約），由吳枝深向原告承租位於臺
        中市○○區○○里○○路0000號西面如租約附圖約720坪之房
        屋（下稱系爭建物），租期自107年11月31日起至109年
        9月30日止，每月租金新臺幣（下同）22萬元，有房屋
        租賃契約書影本可稽（本院卷第43頁至第49頁）。承租
        人吳枝深業已死亡，另系爭建物由被告無權占有中，原
        告前曾催告被告遷讓，有豐原郵局000266號存證信函可
        憑。
　（二）按承租人於租賃關係終止後，應返還租賃物；租赁物有
        生產力者，並應保持其生產狀態，返還出租人。所有人
        對於無權占有或侵奪其所有物者，得請求返還之。對於
        妨害其所有權者，得請求除去之。有妨害其所有權之虞
        者，得請求防止之。民法第455條、第767條第1項分別
        定有明文。原告係與吳枝深有租賃關係，對系爭建物為
        其他公司使用一節，並不知情，又系爭租約已因吳枝深
        死亡及租期屆滿而終止，且原告並於111年1月3日以神
        岡岸裡郵局第000001號存證信函通知承租人違約非法轉
        租，違反系爭租約第4條第2款、第6條及第7條第5款約
        定，出租人得終止租約收回租賃物及請求支付違約金，
        亦有存證信函影本可佐。原告既未與被告簽立租約，被
        告自係無權占有系爭建物，原告爰依民法第455條、第7
        67條第1項前段，訴請被告遷讓返還系爭建物等語。
二、被告答辯聲明：原告之訴駁回。
　　另陳述：
  　（一）原告係將系爭建物出租予被告之公公吳枝深，並供訴
          外人源合興鑄造股份有限公司（下稱源合興公司）之
          鑄造廠房使用，有系爭租約可憑，系爭建物乃源合興
          公司所使用，另被告為吳枝深之媳婦而非繼承人。
  　（二）原告前為換取臨路地及變更為工業用地，於101年2月
          20日與吳枝深簽立互換使用土地切結書，又於102年5
          月21日再訂立協議分割交换部分土地，但因法令規定
          尚無法分割，乃同意待得適法辦理變更為工業用地後
          再行分割交换，此情業經鈞院109年度訴字第3701號
          民事判決確定在案。原告明知被告並非系爭建物之承
          租人，另實際使用及承租系爭建物者，乃為源合興公
          司，原告訴訟之對象，顯有違誤。
  　（三）依系爭租約所載之房屋所在地，足證原告係出租予源
          合興公司使用達20年，最初亦係由源合興公司出資1,
          200萬元在原告之農地上興建720坪廠房，但原告為規
          避出租農地衍生之地價稅及所得稅，遂要求以訴外人
          吳枝深之名義承租。其後因源合興公司之工廠發生火
          災，部分拆除重建，乃為國稅局查獲違章，並核定原
          告房屋稅及租賃所得稅，此由當初原告要求源合興公
          司以原告之名義辦理房屋稅籍登記及申報火災重建一
          情亦明。原告係出租土地供源合興公司建築廠房使用
          至今逾20年，原告對被告訴請遷讓返還房屋，顯無理
          由等語。
三、法院得心證之理由：
　　（一）原告主張被告為承租人吳枝深之繼承人且無權占用系
          爭建物為由，訴請被告遷讓房屋一節，為被告所否認
          。另經本院闡明後，原告仍主張依原請求之內容為訴
          訟。是本件所應審究者，乃為：被告是否為系爭租約
          所載承租人吳枝深之繼承人？另系爭建物是否為被告
          所占有使用？
　　（二）按民法第455條固規定：承租人於租賃關係終止後，
          應返還租賃物；租賃物有生產力者，並應保持其生產
          狀態，返還出租人。惟依同法第1138條所定：遺產繼
          承人，除配偶外，依左列順序定之：一、直系血親卑
          親屬。二、父母。三、兄弟姊妹。四、祖父母。經查
          ，依卷附本院職權查調之戶籍登記資料所示，被告為
          吳枝深之子即訴外人吳維翔之配偶，是為吳枝深之媳
          ，而非吳枝深之女，被告即非吳枝深之法定繼承人。
          是原告以被告為吳枝深之繼承人為由，訴請被告應依
          民法第455條規定負返還租賃物之義務，即非有據。
　　（三）次按，民事訴訟法第277條規定，當事人主張有利於
          己之事實者，就其事實有舉證之責任。但法律別有規
          定，或依其情形顯失公平者，不在此限。又原告主張
          被告無權占有不動產者，如所主張之占有情事為被告
          所否認者，原告即應就被告確有占有不動產一節負證
          明之責。經查，依原告所提出系爭租約之形式觀之，
          系爭建物係出租予吳枝深而非被告；另依兩造所不爭
          執之衛星地圖及被告所提出之系爭建物之內部使用照
          片觀之，系爭建物現為源合興公司所使用，客觀上並
          非被告個人所占有使用，至被告為源合興公司之登記
          代表人，但公司具備法人格，與其代表人之自然人格
          ，各自獨立存在，並各負法律上之權利義務；加以原
          告復未提出其他足資認定被告個人有自主占有使用系
          爭建物之證明。則原告以被告為源合興公司之登記代
          表人為由，訴請被告個人遷讓返還現由源合興公司所
          占有使用之系爭建物，亦非有理。
四、綜上所述，被告並非吳枝深之繼承人，另系爭建物現為源合
    興公司占有及供為公司廠房使用，原告復未提出其他足資認
    定被告個人有自主占有使用系爭建物之證明。從而，原告以
    被告為吳枝深之繼承人及被告占有使用系爭建物為由，依民
    法第455條及第767條第1項前段規定，訴請被告遷讓返還系
    爭建物，均非有理，原告之訴及假執行之聲請，應予駁回。
五、本件事證已臻明確，兩造其餘攻擊防禦方法及舉證，核與判
    決結果無影響，爰不逐一論述，併予敘明。
六、據上論結，依民事訴訟法第78條，判決如主文。
中　　華　　民　　國　　111 　年　　1 　　月　　20　　日
                        民事第四庭  法  官　林宗成
正本係照原本作成。                      
如不服本判決，應於送達後20日內，向本院提出上訴狀並表明上
訴理由，及繳納上訴裁判費。如委任律師提起上訴，應一併繳納
上訴裁判費，法院得不命補正。
中　　華　　民　　國　　111 　年　　1 　　月　　20　　日
                                    書記官  陳念慈